【裁判字號】    97,破抗,9
【裁判日期】    970221
【裁判案由】    宣告破產
【裁判全文】
臺灣高等法院臺中分院民事裁定           97年度破抗字第9號
抗  告  人  甲○○
上列抗告人因請求宣告破產事件，對於中華民國96年11月27日台
灣台中地方法院96年度破字第158號裁定提起抗告，本院裁定如
下：
    主文
抗告駁回。
抗告程序費用由抗告人負擔。
    理由
一、抗告人即聲請人（下稱聲請人）在原審法院聲請意旨略以：
    聲請人本於紙器廠上班，1個月收入有新台幣（下同）2萬多
    元，生活還過得去，民國90年間因投資資源回收，剛開始尚
    小有獲利，但半年後因經營不善揹下80萬元之債務，後又被
    倒會損失20幾萬元。另聲請人本身為殘障，行動不方便，身
    體也不好，亦須扶養身體不好的母親，且經常需至醫院看病
    ，每月也要花費數千元，再加上家裡生活費吃緊，故只好以
    信用卡與現金卡借貸週轉，短短5年間總負債高達150萬元，
    經與債權銀行協商，每月還款金額19,700元，但因事實上仍
    無力支付，故於繳交數期協商款項後，就沒辦法再撐下去而
    違約，借款利息又回到平均利率約18%之年息，每月利息約
    25,000元，以聲請人之能力已難再賺取更多的薪水，扣除飲
    食開銷，雖尚能自給自足，但實無剩餘金錢可清償負債，現
    積欠債權銀行約120萬元之欠款，與不斷累積之巨額利息。
    聲請人目前仍有微薄收入，親友亦願意資助20萬元協助聲請
    人辦理破產供債權人分配，為此爰依破產法之規定，聲請宣
    告聲請人破產等語。
二、抗告意旨略以：按破產，對債務人不能清償債務者宣告之，
    法院對於破產之聲請，於裁定前得依職權為必要之調查，並
    傳訊債務人、債權人及其他關係人，破產法第57條、第63條
    第2項分別訂有明文。又依同法第148條規定之旨趣，除債務
    人之財產不敷清償破產財團費用及財團債務外，尚難認無宣
    告破產之實益，是法院就破產之聲請，即應依職權為必要之
    調查，倘債務人確係毫無財產可構成破產財團，或債務人之
    財產不敷清償破產財團費用及財團債務，無從依破產程序清
    理其債務時，始得以無宣告破產之實益，而裁定駁回破產之
    聲請，司法院25年院字第1505號解釋自明，為此，請求廢棄
    原裁定，併宣告抗告人破產等語。
三、原法院裁定意旨略以：按破產固係對於債務人不能清償債務
    者宣告之，但法院就破產之聲請得依職權為必要之調查（破
    產法第63條第2項），若債務人確係毫無財產，則破產財團
    即不能構成，或破產財團雖勉可組成，然其破產財團之財產
    尚不足清償財團費用及財團債務時，依破產法第148條規定
    之意旨，應以無宣告破產之實益，而裁定駁回破產宣告之聲
    請（最高法院86年度台抗字第479號裁定、台灣高等法院85
    年度抗字第3075號裁定意旨參照）。次按財團費用包括破
    產財團之管理變價及分配所生之費用、破產債權人共同利
    益所需審判上之費用、破產管理人之報酬，及破產人及
    其家屬之必要生活費及喪葬費，視為財團費用。而財團債務
    包括破產管理人關於破產財團所為行為而生之債務、破
    產管理人為破產財團請求履行雙務契約所生之債務，或因破
    產宣告後應履行雙務契約而生之債務、為破產財團無因管
    理所生之債務，及因破產財團不當得利所生之債務，破產
    法第95條、第96條，分別定有明文。經查，本件依聲請人所
    提出財產資料之記載，其積欠113萬4232元之債務，有債權
    人清冊1件附卷可稽，95年度給付總額38萬7763元，有財政
    部台灣省中區國稅局95年度綜合所得稅各類所得資料清單各
    1件附卷可稽。聲請人稱須負擔家中經濟重擔，則以聲請人
    前開所有之財產在用以支出必要生活費後已尚嫌不足，而本
    件如宣告聲請人破產，聲請人尚須支付破產管理人之報酬，
    按破產管理人之報酬如以最低基本工資每月17,280元計算，
    每年至少須支出207,360元（計算式：17280×12月＝207360
    元），又聲請人於破產期間仍須支出個人必要生活費用，參
    照95年度所得稅扶養親屬免稅額每人74,000元計算，則聲請
    人每年至少需再支出必要生活費74,000元，從而，聲請人每
    年應支出之財團費用至少應包括破產管理人之報酬及破產人
    之必要生活費為281,360元（計算式：207,360＋74,000＝
    281,360元），又依「各級法院辦案期限實施要點」第2點第
    2項之規定，破產事件之辦案期限為2年，則聲請人在此2年
    之破產期間應支付之財團費用至少為562,720元（計算式：
    281,360×2＝562,720元），故本件依聲請人所述其每月雖
    有微薄薪資，尚可自給自足，惟需扶養身體不好之母親，顯
    然不足以支付本件之破產財團費用，聲請人雖另稱親友願資
    助20萬元，惟未舉證以實其說；況且，本件破產程序一旦進
    行，事後將陸續產生破產程序進行所需支出之相關費用，諸
    如破產管理人應清查、整理債務人之財產狀況，並編造債權
    表及資產、召開債權人會議、行使其他權限等，無一不需以
    破產財團之財產支出因應，聲請人之財產狀況扣除上開破產
    管理人之報酬及其個人必要生活費用後，已無餘額可供構成
    破產財團，自無法清償破產債權，核與首揭破產制度之本旨
    不合，本件聲請宣告破產即無實益，要無宣告破產再生耗費
    之必要，爰駁回本件聲請，經核無不合。
四、經查，衡以目前之生活水準，聲請人雖每月有工作收入2萬
    餘元，然依其自陳，其並無資產，每月尚需負擔母親之生活
    費用及醫藥費用數千元，應無多少剩餘，且依聲請人提出之
    債權人清冊，其債權銀行有六家之多，所生之財團費用（含
    破產管理人之報酬；破產財團之管理、變價及分配費用；破
    產人及其家屬之必要生活費）、財團債務等，實非聲請人之
    薪水所能支應。至聲請人主張有親友願資助其20萬元供債權
    人分配，惟迄未舉證以實其說，且益證其確無任何資產，且
    係以向他人借貸之金錢充當破產財團而聲請本件破產。準此
    ，抗告人既無資產，或縱有資產，亦無法支應財團費用及財
    團債務，則其所列多數債權人，顯無依破產程序平等受償之
    可能，從而，本件難認有破產之實益，並無宣告破產徒生耗
    費之必要，原法院因而駁回抗告人之聲請，經核並無違誤，
    抗告人執前詞指摘原裁定不當，求予廢棄，為無理由，應予
    駁回。再本件聲請人雖因不符合破產法規定不能為破產之宣
    告，惟按消費者債務清償條例業於96年7月11日經總統令公
    布，並自97年4月11日生效施行，聲請人如符合該條例之規
    定，亦得於該條例生效施行後，依該條例規定聲請更生或清
    算程序，以謀解決，附此明。
據上論結，本件抗告為無理由，爰依破產法第5條，民事訴訟法
第495條之1第1項、第449條第1項、第95條、第78條，裁定如主
文。
中    華    民    國    97    年    2     月    21    日
                  民事第六庭    審判長法  官  袁再興
                                      法  官  盧江陽
                                      法  官  陳賢慧
以上正本係照原本作成。
再為抗告應以適用法規顯有錯誤為理由，並經本院之許可，該許
可以原裁定所涉及之法律見解具有原則上之重要性者為限。
如提起再抗告者應於裁定送達後10日內向本院提出抗告理由狀（
須按照他造人數附具繕本）並繳納抗告裁判費新臺幣1,000元，
同時委任律師或具有律師資格之關係人為代理人。
                                      書記官  金珍華
中    華    民    國    97    年    2     月    22    日
                                                      Ｍ


司法院資訊處製作；財團法人民間司法改革基金會備份。
